【裁判字號】    88,交易,161
【裁判日期】    890214
【裁判案由】    過失致死
【裁判全文】
臺灣臺北地方法院刑事判決                        八十八年度交易字第一六一號
    公  訴  人  臺灣臺北地方法院檢察署檢察官
    被      告  乙○○
    選      任  黃秀蘭律師
    辯  護  人  陳超凡律師
右列被告因過失致死案件，經檢察官提起公訴（八十八年度偵字第四九三三號），本
院判決如左：
    主      文
乙○○因過失致人於死，處有期徒刑柒月。
    事      實
一、乙○○於民國八十八年二月十三日下午十時十分許，騎乘車號ＤＲＱ－八一七號
    輕型機車沿台北市○○○路○段由東往西方向行駛，途經台北市信義區○○○路
    ○段七三九號前（即忠孝東路五段、大道路交岔路口附近）時，本應注意汽車行
    駛時，駕駛人應隨時注意車前狀況，並採取必要之安全措施，而依當時情形又非
    不能注意，適有行人區熾欲由南往北在該處穿越忠孝東路，未行走該處所設之人
    行天橋，而在該人行天橋三十公尺之範圍內逕自由南往北方向穿越忠孝東路，而
    乙○○竟疏未注意車前狀況及採取必要之安全措施，而使其所騎乘機車撞及區熾
    ，區熾經送醫急救後延至八十八年二月十五日下午四時十二分許因顱內出血、頭
    部外傷不治死亡。乙○○於肇事後，於警員前往區熾就醫之台北市立忠孝醫院處
    理時，在其上開犯行未為任何有偵查犯罪職權之公務員已知悉前，不逃避接受裁
    判而當場向警員自首，承認其為肇事人，而知上情。
二、案經被害人區熾之子甲○○訴由台北市政府警察局信義分局移送台灣台北地方法
    院檢察署檢察官偵查起訴。
    理      由
一、訊據被告固不否認有於前開時地騎乘前揭車號機車與被害人區熾發生肇事之事實
    ，核與告訴人甲○○就此部分所供述之情節相符，並有道路交通事故調查報告表
    一紙附卷足憑（本院卷參照），惟矢口否認有任何過失，辯稱：是被害人自己突
    然從那裡衝出來，我來不及煞車才撞上的云云，惟查：
    被告於案發後接受員警偵訊時供稱：我當時駕車沿忠孝東路五段東向西進入中坡
    北路、忠孝東路口時，見前方約五十公尺有位行人（本院按即被害人區○○○○
    ○路（南往北），我見狀即向右閃避，約距他十公尺時，他突然以跑步方式向北
    加速，我見他加速我即煞車，但已來不及，我左前車頭與該人右側發生撞及而肇
    事（本院卷內之交通事故談話紀錄表參照），另參以被害人區熾係十四年七月二
    十九日出生（相驗卷第十五頁之相驗屍體證明書上之年籍欄參照參照），於案發
    當時係一已近有七十四高齡之老翁，則由被告上開供述及被害人區熾其年籍二項
    證據資料以觀，衡諸一般國民生活經驗法則，以一機車騎士在其騎乘機車過程中
    ，發現其機車前方五十公尺處有一老翁要穿越馬路，其應該採取之必要安全措施
    應該是放慢自己之速度，必俟該行人已全然穿越過馬路，再小心謹慎通過，且以
    被害人區熾為一已近七十四高齡之老翁，於穿越馬路之際行動應不會過於迅速，
    應無可能如被告所言係被害人區熾本來係用行走突然又變成跑步之方式至其所騎
    乘機車前方之理，而定係被告騎車機車未注意車前狀況，迨其發現被害人區熾已
    在其前方穿越馬路，又未採取如前述之必要安全措施方煞車不及而撞及被害人區
    熾，被告辯稱係被害人區熾突然在穿越馬路過程中變成用跑的方式通過致其煞車
    不及而撞及乙節，尚非可採，按道路交通安全規則第二條第一項第一款規定，該
    規則中所用汽車一詞定義，包括機器腳踏車在內，又汽車行駛時，駕駛人應隨時
    注意車前狀況，並採取必要之安全措施，道路交通安全規則第九十四條第三項亦
    定有明文，被告騎乘前揭車號機車經過上開肇事地點，本即應隨時注意車前狀況
    ，並採取必要之安全措施，而依當時情形又非不能注意，竟疏未注意車前狀況及
    採取必要之安全措施，致其所騎乘機車撞及被害人區熾，其就本件事故之發生有
    過失甚為明確（雖本院將本件事故發生之原因送請台北市車輛行車事故鑑定委員
    會鑑定及台北市政府交通局覆議結果，該委員會及該局於所出具之鑑定意見書及
    覆議意見書均據被告於案發後之警訊筆錄中自承其於肇事當時之時速為四十至五
    十公里，已超越輕型機車在市區道路之速限三十五公里，而認被告就本件事故之
    發生有超速行駛之過失，惟姑不論衡諸一般國民生活經驗法則，在道路上駕駛汽
    車或騎乘機車，駕駛人所隨時注意者乃所駕駛車輛之前後左右車行狀況，鮮有隨
    時注意自己所駕駛汽車或騎乘機車之時速碼錶之駕駛狀態，而只有偶而會去注意
    時速碼錶，故發生交通事故後，行為人所自稱其於肇事當時之時速為若干之供述
    ，是否真與事實相符，已堪存疑，且按被告於警訊時稱其於案發當時之時速為四
    十至五十公里之陳述，該項陳述依學者之見解已屬刑事被告對於犯罪事實中之構
    成要件事實一部承認自己刑事責任之供述，而屬於自白之範圍【卷附日本學者河
    上和雄著【自白】一書第一頁至第四頁參照，蓋交通事故刑事案件，行為人有無
    超速行駛之過失，其構成要件之內涵全部乃行為人有本應注意依道路交通安全規
    則之規定之速度行駛，而能注意竟疏未注意超速，故行為人自承超速行駛，乃僅
    為行為人自承疏未注意超速行駛而已，尚未屬對於構成要件全部之事實為自白】
    ，是被告於訴訟上或訴訟外就其有無違反道路交通安全規則規定所為對己不利之
    陳述，該陳述既屬自白，法院於訴訟上即須依刑事訴訟法第一百五十六條第一項
    「被告之自白，非出於強暴、脅迫、利誘、詐欺、違法羈押或其他不正之方法，
    且與事實相符者，得為證據。」及第二項「被告之自白，不得作為有罪判決之唯
    一證據，仍應調查其他必要之證據，以察其是否與事實相符。」規定，於卷存證
    據資料內另有其他客觀積極證據足以補強被告所做該對己不利之自白，法院方得
    憑被告該對己不利之自白及其他補強證據認定行為人確有違反道路交通安全規則
    各該條文規定之違規行為，經查本件道路交通事故調查報告表之現場圖中並未有
    被告所騎乘機車留於本件事故現場之煞車痕，且於卷存證據中亦無其他足以證明
    被告上開其於肇事當時之時速為四十至五十公里之陳述為屬真實之任何證據資料
    存在，是於本件卷存證據資料內，對於前述鑑定委員會及台北市政府交通局所認
    定被告有超速行駛之事實，實僅有被告於案發後之一份警訊筆錄而已，而別無其
    他積極之客觀補強證據得以證明被告於該訴訟外所做對己不利之自白為屬真實（
    本院亦無蒐集其他證據以資認定被告有無超速行駛事實之義務，最高法院八十七
    年度台非字第一號判決可資參照），核諸前揭說明，本院自難單憑被告前開於訴
    訟外所做之對己不利自白，而在別無其他積極客觀補強證據可資證明被告該對己
    不利之自白為屬實在之情況下遽認被告確有超速行駛，應併予說明），而被害人
    區熾確係因本件事故致顱內出血、頭部外傷死亡，亦業經檢察官督同法醫師相驗
    屬實，製有勘驗筆錄、相驗屍體證明書、驗斷書在卷可稽（相驗卷第十四頁至第
    十五頁、第十七頁至第二一頁參照），被害人區熾之死亡與被告過失行為間有相
    當因果關係，雖被害人區熾在前述設有人行天橋路段之三十公尺範圍內，未走人
    行天橋，而逕自穿越道路，違反道路交通安全規則第一百三十四條第一款「行人
    穿越道路，應依左列規定：一、設有行人穿越道、人行天橋或人行地下道者，必
    須經由行人穿越道、人行天橋或人行地下道穿越，不得在其三十公尺範圍內穿越
    道路。」規定，而就本件事故之發生同有過失（前述鑑定委員會及台北市政府交
    通局所出具之鑑定意見書及覆議意見書亦同此認定），然被告就本件事故之發生
    已有如前所述之過失，要不得據此而得認被告無庸就其過失犯行負責，被告雖以
    前揭情詞置辯，尚難認為可採，本件事證明確，被告犯行堪以認定。
二、核被告乙○○所為，係犯刑法第二百七十六條第一項之過失致人於死罪。被告於
    肇事後，於警員前往被害人區熾就醫之台北市立忠孝醫院處理時，在其上開犯行
    未為任何有偵查犯罪職權之公務員已知悉前，不逃避接受裁判而當場向警員自首
    ，承認其為肇事人，有台北市政府警察局交通警察大隊於八十八年五月六日以該
    隊北市警交大四字第八八六二一二八五００號函覆本院所檢附之自首調查報告表
    一份附本院卷可稽，是被告既已向該管公務員申述犯罪事實，而不逃避接受裁判
    ，已合於刑法第六十二條前段所定對於未發覺之犯罪自首而接受裁判之要件，應
    依該條規定減輕其刑，爰審酌被告其智識程度、品行、過失程度、尚未與被害人
    家屬成立和解、犯後態度等一切情狀，量處如主文所示之刑。
據上論斷，應依刑事訴訟法第二百九十九條第一項前段，刑法第二百七十六條第一項
、第六十二條前段，罰金罰鍰提高標準條例第一條前段，判決如主文。
中      華      民      國    八十九    年      二      月     十四     日
                                      臺灣臺北地方法院交通法庭
                                          法  官   葉建廷
右正本證明與原本無異。
如不服本判決，應於判決送達後十日內向本院提出上訴狀 (應附繕本) ，上訴於
臺灣高等法院。
                                          書記官    江虹儀
中      華      民      國     八十九    年      二      月     十八    日
刑法第二百七十六條
因過失致人於死者，處二年以下有期徒刑、拘役或二千元以下罰金。
從事業務之人，因業務上之過失致人於死者，處五年以下有期徒刑或拘役，得併科三
千元以下罰金。


司法院資訊處製作；財團法人民間司法改革基金會備份。
